最高法院民事判決　　　　　　　　　　　　　　　八十六年度台上字第一六二八號
　　上 訴 人　乙○○
　　被上訴人　甲○○
右當事人間請求所有權移轉登記事件，上訴人對於中華民國八十五年十月二十八日台
灣高等法院台南分院第二審判決（八十五年度重上字第四八號），提起上訴，本院判
決如左：
    主  文
上訴駁回。
第三審訴訟費用由上訴人負擔。
    理  由
本件被上訴人主張：伊曾分別於民國六十三年十月二十三日及六十四年一月二十二日
，將伊所有坐落台南縣新營市○○段二四八之二地號土地及其上門牌號碼台南縣新營
市○○路二四八號建物之應有部分三分之一，贈與上訴人，並辦理移轉登記完畢，詎
上訴人竟於八十三年八月二十三日恐嚇被上訴人，經法院判處有期徒刑四月，如易科
罰金，以三百元折算一日確定在案，爰依民法第四百十六條第一項第一款撤銷贈與，
並依四百十九條、第一百七十九條規定提起本件訴訟，求為命上訴人將系爭土地房屋
應有部分各三分之一辦理所有權移轉登記予伊之判決。
上訴人則以：上開不動產並非被上訴人所贈與，而係有對價之約定，且父子間之贈與
係道德上之給付，被上訴人之不當得利請求權亦罹於時效而消滅等語，資為抗辯。」
原審依審理之結果以：被上訴人主張其於六十三年十月二十三日及六十四年一月二十
二日，分別將其所有坐落台南縣新營市○○段二四八之二地號土地及其上門牌號碼台
南縣新營市○○路二四八號房屋之應有部分三分之一贈與上訴人，並分別於六十四年
一月六日、同年月二十二日辦理移轉登記完畢之事實，有土地登記簿謄本及建築改良
物登記簿謄本在卷可稽，堪信為真實。經查，本件除上開不動產移轉登記原因係記載
「贈與」外，上訴人所舉負擔被上訴人扶養費用、購買轎車及出資購買南寧專校股份
之事，姑不論是否屬實，上訴人對前開行為係被上訴人為贈與時之對價約定一事，仍
無法舉證以實其說，參以兩造為父子關係，贈與為實務上所常見，上訴人上開行為與
被上訴人移轉不動產所有權行為間亦無必然之對價關係，上訴人抗辯系爭不動產應有
部分之移轉並非贈與，而係以扶養及購買南寧專校之股份為對價云云並不可取。按受
贈人對於贈與人或其親近親屬有故意侵害之行為，依刑法有處罰之明文者，贈與人得
撤銷其贈與，又贈與撤銷後，贈與人得依關於不當得利之規定，請求返還贈與物，民
法第四百十六條第一項第一款、第四百十九條第二項均定有明文。查本件上訴人於八
十三年八月二十三日凌晨零時五十分許，因與被上訴人發生爭吵，竟以加害生命、身
體之事向被上訴人恐嚇稱：如訴外人沈義方（即上訴人之兄）進門，就將他打死，被
上訴人遭受上訴人咆哮感到危險及驚惶而心生畏懼，及請其妻沈林月娥打電話給沈義
方，叫其不要前來，否則會出人命，沈義方接獲沈林月娥之電話亦心生畏懼，而不敢
前往保護被上訴人之事實，業經一審法院刑事庭八十三年度自字第四○五號、原審八
十三年度上易字第一六六二號以恐嚇罪判處上訴人有期徒刑四月，如易科罰金以三百
元折算一日確定，並經原審調閱上開刑事卷查核屬實，符合贈與人得撤銷其贈與之情
形又撤銷贈與後之返還不當得利請求權時效應自撤銷贈與後始進行，被上訴人於八十
四年五月一日以存證信函為撤銷之意思表示，上訴人於同年月二日收受送達時生效起
算，並未罹於消滅時效，上訴人抗辯本件不當得利之請求權，已罹時效而消滅亦不足
採。從而本件被上訴人依民法第四百十六條第一項第一款之規定撤銷贈與，並依第四
百十九條、第一百七十九條不當得利之法律關係請求上訴人移轉系爭土地房屋所有權
應有部分各三分之一予被上訴人，洵屬正當，應予准許；爰維持第一審所為上訴人敗
訴之判決，駁回其上訴，於法核無違誤。上訴論旨，係就原審取捨證據，認定事實之
職權行使，指摘原判決不當，求為廢棄，非有理由。
據上論結，本件上訴為無理由，依民事訴訟法第四百八十一條、第四百四十九條第一
項、第七十八條，判決如主文。
中      華      民      國    八十六    年      五      月    二十二    日
                              最高法院民事第二庭
                                  審判長法官  曾  桂  香
                                        法官  劉  延  村
                                        法官  徐  璧  湖
                                        法官  劉  福  聲
                                        法官  袁  再  興
      右正本證明與原本無異
                                              書  記  官
中      華      民      國    八十六    年      六      月      五      日
